【裁判字號】    91,訴,5687
【裁判日期】    920129
【裁判案由】    給付貨款
【裁判全文】
臺灣臺北地方法院民事判決  九十一年度訴字第五六八七號
    原      告  樂士電機股份有限公司
?
    法定代理人  丙○○
    訴訟代理人  甲○○
    被      告  莊記工程股份有限公司
    法定代理人  乙○○
    訴訟代理人  連銀山  律師
右當事人間請求給付貨款事件，本院判決如左：
    主    文
原告之訴及假執行之聲請均駁回。
訴訟費用由原告負擔。
    事    實
一、原告方面：
  （一）聲明：被告應給付原告新台幣（下同）一百八十萬七千二百九十九元及自起訴
              狀繕本送達翌日起至清償日止，按年息百分之五計算之利息，及請准宣
              告假執行。
  （二）陳述：
        １、緣被告因承攬亞太商務會館新建工程（含追加），向原告訂購如附表一應
            收款明細表五個案號之高低壓配電盤等設備，兩造約定總價為一千一百七
            十八萬二千九百元。原告已按期交貨完畢並開立發票向被告請款，其中案
            號二、三、五部分亦經被告依合約金額全數給付完畢，惟案號一（Ａ５Ｂ
            １１）與案號四（Ａ８Ａ０２）仍分別欠款一百五十二萬九千七百九十九
            元及二十七萬七千五百元（合計一百八十萬七千二百九十九元），經原告
            多次催討被告迄今仍未支付，為此爰依買賣契約之法律關係請求被告給付
            如聲明所示。
        ２、對被告抗辯所為之陳述：
            （１）被告所提出之被證一編號一至四之付款申請單（合計八百七十七萬
                  零二百零一元）係在清償案號一之貨款（一千零三十萬元），故關
                  於案號一部分，尚欠一百五十二萬九千七百九十九元未給付。又被
                  證一編號六之申請付款金額一百八十五萬四千九百元中之一百二十
                  萬五千四百元部分，則係在清償案號四之貨款（一百四十八萬二千
                  九百元），故關於案號四部分之貨款仍有二十七萬七千五百元未支
                  付。被告就五個案號之貨款尚未全數清償完畢。
            （２）被告關於原告短交貨物之抗辯不可採：案號一部分，原告分別於八
                  十六年五月三十日，同年七月二十九日，八十七年三月二十五日及
                  八十九年十月十六日開出發票交予被告，且原告並已如數交貨，被
                  告則陸續以發票日為八十六年八月二十日，同年十月二十日，八十
                  七年七月十日及九十一年二月二十日之四紙支票，分四次給付部分
                  之貨款，案號四部分，原告分別於八十八年十月三十日，八十九年
                  八月八日開立發票交予被告，被告則以發票日為八十九年十月二十
                  日之支票給付部分之貨款，被告數次付款過程中不曾爭執原告短交
                  貨物。且案號四部分為被告所承攬之亞太商務會館現場修改追加案
                  工程，乃以如數交貨後之現場設備為實際需要修改追加，足見原告
                  並無短交貨物，被告亦未曾向原告主張有短交貨物之情事。又原告
                  將案號一與案號四部分約定價款全數開立發票與被告後，被告已執
                  向稅捐單位申報以扣底進項稅額，凡此種種不合理，均可見被告所
                  指原告短交貨物之抗辯為臨訟所捏造之詞。謝國瑞無權代表公司簽
                  出「已收款、應收款、明細說明表」，故原告不受謝國瑞同意折讓
                  之意思表示之拘束，原告未曾同意折讓，且被告亦坦承原告不承認
                  折讓之事實，亦不肯接受被告之折讓證明單，顯然可見雙方並未達
                  成折讓之合意。又於營業人即原告銷售貨物或勞務，而買受人即被
                  告為營業人，原告所開立之統一發票之銷售額已申報，但開立統一
                  發票後，發生折讓等情事之情形，依營利事業所得稅查核準則第二
                  十條及統一發票使用辦法第二十條之規定，出賣人之原告應取得買
                  受人出具之折讓證明單，然被告並未交付折讓證明單。
  （三）證據：提出買賣合約書（案號一與案號四）、出貨通知單二紙、發票六紙、催
              討函二紙（均為影本）為證。
二、被告方面：
    （一）聲明：如主文所示，及願以華南銀行可轉讓定期存單供擔保，請准免為假執
                行。
    （二）陳述：
          １、被告已分別以發票日為八十六年八月二十日、八十六年十月二十日、八
              十七年七月十日、九十一年二月二十日、八十七年十二月二十日、八十
              九年十月二十日，票面金額為一百零三萬元、二百二十八萬六千二百二
              十八元、四百五十七萬三千七百零三元、八十八萬零二百七十元、三百
              零二萬七千六百元、一百八十五萬四千九百元之支票六紙，共計一千三
              百六十五萬二千七百零一元，向原告全數清償所積欠之貨款總金額一千
              一百七十八萬二千九百元，原告對被告之貨款請求權，已因被告之清償
              而消滅。
          ２、蓋被告未給付關於原告所主張案號一與案號四之部分貨款，係因為原告
              短交上開價額之貨物，而售貨發票又已經開出，經被告與原告之代表人
              謝國瑞洽商，兩造同意就上開短交之貨物部分之貨款（共計一百八十萬
              七千二百九十九元），以折讓方式處理，原告公司於九十一年四月十七
              日製作，經謝國瑞簽認如附件被證二之「已收款、應收款、明細說明表
              」，已載明第一筆未領金額八十八萬零二百七十元之支票由原告之職員
              謝傑麟簽收，另第二、三筆因原告短交貨之未領金額既經兩造折讓，故
              被告於給付原告上開第一筆未領金額時，在該付款申請單上記明「尾款
              結清（本工程）」，並經原告之領款人謝傑麟簽認，惟謝傑麟離職後，
              原告不承認折讓一事，亦不接受被告之折讓證明單。關於原告短交貨物
              共計一百八十萬元七千二百九十九元部分之貨款，既經兩造合意折讓，
              原告不得請求被告給付折讓金額。
    （三）證據：提出原告之付款申請單暨簽收紀錄六紙，樂士電機股份有限公司案件
                交貨、已收款、應收款明細說明表一紙，謝傑麟名片一紙（均為影本
                ）為證。
    理    由
一、本件原告起訴主張被告向原告訂購案號一與案號四之貨物，原告已交清貨物，然被
    告尚有一百八十萬七千二百九十九元之貨款未給付，爰依買賣契約之法律關係，訴
    請被告給付貨款等語。被告則以該部分貨款已由代表原告之謝國瑞同意折讓，原告
    不得再事請求等語，資為抗辯。
二、查兩造成立如附件被證二所載之買賣契約，原告亦自認附件「樂士電機股份有限公
    司案件交貨單、已收款，應收款明細說明表」（以下簡稱款項明細說明表）為真正
    ，被告確有款項明細說明表所列之一百八十萬七千三百元之貨款未給付，原告起訴
    金額為一百八十萬七千二百九十九元，與款項明細說明表所載之一百八十萬七千三
    百元係同一筆貨款，原告起訴金額係因四捨五入之關係少了一元。又原告不爭執謝
    國瑞係本案之承辦人員，並代理原告與被告簽約及交涉，及原告在八十九年十一月
    二十日向被告收受八十八萬零二百七十元等事實（九十二年一月十三日言詞辯論筆
    錄），有款項明細說明表，原告之付款申請單暨簽收紀錄等證據在卷可稽，應堪信
    為真實。惟被告拒絕付款係以前揭情詞置辯，則本件原告對被告貨款請求權有無理
    由，應係以該筆貨款是否已折讓，即謝國瑞所簽發之被證二是否拘束原告為斷。
三、按代理人於代理權限內，以本人名義所為之意思表示，直接對本人發生效力。代理
    權之限制及撤回，不得以之對抗第三人。但第三人因過失而不知其事實者，不在此
    限。民法第一百零三條、第一百零七條分別定有明文。查謝國瑞為本案之承辦人員
    ，代理原告與被告簽約與交涉，並以原告名義出具款項明細說明表之事實，既為原
    告所不否認，則謝國瑞既係代表原告與被告為法律行為，原告亦據此履行，自可認
    原告有授與代理權予謝國瑞，是謝國瑞代表原告同意被告折讓系爭貨款，依上開條
    文規定，應即視為原告之行為，即兩造已針對折讓一事達成合意堪予認定。雖原告
    否認謝國瑞就折讓與否有代理權，縱認其所言非虛，惟原告對謝國瑞代理權之限制
    ，依前述規定，不得對抗善意之第三人，原告既未能舉證證明被告因過失而不知其
    對謝國瑞代表權之限制，即未能主張謝國瑞同意被告折讓貨款，對之不生效力。復
    查該紙兩造均不爭執之附件款項明細說明表，係於九十年四月十七日作成，截至兩
    造達成折讓合意之時，被告尚積欠八十八萬零二百七十元，亦不致違背一般在結算
    前或付款前商議折讓事宜之商業習慣。原告雖以被告未依營利事業所得稅查核準則
    第二十條及統一發票使用辦法第二十條之規定交付折讓證明單，惟依該稅法規定應
    提出之單據係屬公法上義務減免之證明文件，單據之欠缺，應不生影響私法行為之
    結果，故縱使被告未交付折讓證明單，亦無礙於謝國瑞所為折讓意思表示之效力及
    於原告之法律效果。況原告亦自認係因對是否受謝國瑞所為折讓之意思表示拘束有
    爭執，而拒絕收受被告交付之折讓證明單，自不應倒果為因，以被告未交付折讓證
    明單，認定兩造是否就折讓已經意思合致。是原告應受謝國瑞所簽出之款項明細說
    明表之拘束。
四、縱上所述，針對系爭一百八十萬七千二百九十九元之貨款，謝國瑞以原告代理人之
    身分，同意被告折讓之效力及於原告一節，業經認定，自屬原告已為折讓之意思，
    即不得再行請求被告給付。從而，原告訴請被告支付該筆款項，並加計法定遲延利
    息，即乏依據，不應准許，應予駁回。原告之訴既經駁回，關於假執行之請求亦無
    所附麗，應予一併駁回。
五、本件判決基礎已臻明確，兩造其餘攻擊防禦方法及未經援用證據，經本院詳予審酌
    ，均與判決無礙，爰無逐一論述必要，附此指明。
六、結論：原告之訴為無理由，依民事訴訟法第七十八條，判決如主文。
中      華      民      國    九十二    年      一      月    二十九    日
                                        民事第四庭法      官  洪  于  智
右為正本係照原本作成
如對本判決上訴，須於判決送達後廿日內向本院提出上訴狀
中      華      民      國    九十二    年      一      月    二十九    日
                                                  法院書記官  林  佳  蘋


司法院資訊處製作；財團法人民間司法改革基金會備份。
